【裁判字號】    89,訴,191
【裁判日期】    890314
【裁判案由】    違反藥事法
【裁判全文】
臺灣臺北地方法院刑事判決                          八十九年度訴字第一九一號
    公  訴  人  臺灣臺北地方法院檢察署檢察官
    被      告  甲○○
右列被告因違反藥事法案件，經檢察官提起公訴（八十八年度偵字第二六七八一號，
含臺灣基隆地方法院檢察署八十八年度偵字第五四一○、五五五六號），本院判決如
左：
    主  文
甲○○明知為禁藥而寄藏，處有期徒刑參月，緩刑參年。
    事  實
一、甲○○明知紐西蘭羅氏（Ｒｏｃｈｅ）藥廠製造之減肥藥「Ｘｅｎｉｃａｌ」（
    俗稱「讓你酷」），係屬未經行政院衛生署核准輸入進口，且無行政院衛生署核
    發藥品輸入許可證之禁藥，竟率然於民國（下同）八十八年八月間某日，接受真
    實年籍姓名不詳綽號「阿輝」之成年男子之託寄，將「阿輝」所交付五十盒合計
    四千一百七十九顆之「Ｘｅｎｉｃａｌ」禁藥，藏放在其臺北市○○區○○街一
    二五巷四弄三十七號二樓租屋處，為警於八十八年八月十五日下午八時二十分許
    ，持檢察官核發之搜索票，自上址查獲並扣得前開禁藥，始得悉上情。
二、案經基隆市警察局移送臺灣基隆地方法院檢察署呈請臺灣高等法院檢察署令轉臺
    灣臺北地方法院檢察署檢察官偵查起訴。
    理  由
一、訊據被告甲○○對於右揭時間，受真實年籍姓名不詳綽號「阿輝」成年男子之託
    寄，將上開扣案「Ｘｅｎｉｃａｌ」藥品藏放於上址，嗣為警查獲之事實坦承不
    諱，惟矢口否認有何違反藥事法之犯行，辯稱：扣案藥品之外包裝均以英文標示
    ，綽號「阿輝」之男子於寄放時，祇戲謔地告知伊係減肥用的，伊實不知是時下
    稱為「讓你酷」的減肥藥，不知不得寄放云云。經查，扣案之上開藥品，經本院
    勘驗其外包裝，明確標有「Ｘｅｎｉｃａｌ」、「Ｒｏｃｈｅ」、「ＭＥＤＩＣ
    ＩＮＥ」及「ＮＥＷ  ＺＥＬＡＮＤ」字樣，除無任何關於主要成分、含量、用
    量、用法、主治效能、性能、副作用等中文標示外，且無我國主管機關行政院衛
    生署核准之許可證字號，經送行政院衛生署鑑定，證實確屬媒體報導作為減肥之
    用，未經衛生署核准取得藥品許可證，經衛生署函知海關不准進口之禁藥，有行
    政院衛生署八十八年八月二十一日衛署藥字第八八○五一六七二號函在卷可稽，
    參以上開查獲藥品之數量多達四千一百七十九顆，完稅價格高達新臺幣（下同）
    十八萬五千零七元，及寄放之所有人為「成年男子」等情，此等未經核准擅自輸
    入之藥品，非旅客或隨交通工具服務人員攜帶自用之藥品，係屬禁藥，應無疑問
    。次查，報章媒體對於藍色減肥小藥丸「Ｘｅｎｉｃａｌ」所具之減肥效果多有
    介紹，乃一種胰臟脂肪  抑制劑，可讓體內食物減少百分之三十的脂肪分解吸收
    ，達到減重目的，雖在國內尚未合法上市，但已有不少藝人及民眾私下服用，電
    腦網路上亦不乏關於討論、介紹、販售「Ｘｅｎｉｃａｌ」之網站，幾乎已成周
    知之訊息。查本件被告除受綽號「阿輝」男子之託而寄藏上開價值不貲之禁藥外
    ，尚有未貼專賣憑證之未稅洋菸「ＭＩＮＤ  ＳＥＶＥＮ」二萬六千九百五十包
    、「ＳＥＶＥＮ  ＳＴＡＲ」三十包，完稅價格合計為三十八萬三千一百十六元
    ，有財政部基隆關稅局八十八年十月十三日基普緝字第八八一○八一七三號函可
    稽，其數量甚為龐大，所佔用之空間不可謂不大，對於被告日常生活影響亦鉅，
    此自被告以每月六千元承租用以居住房屋之「屋內床上及衣櫃內」，均堆滿未稅
    洋菸一情（見臺灣基隆地方法院檢察署八十八年度偵字第五四一○號第五頁），
    即足徵之。誠如被告於偵查時所供稱：「我跟阿輝不熟」一情（同上偵查卷第九
    頁正面），倘被告對於綽號「阿輝」之成年男子所寄放之物品毫無所悉，焉有驟
    然同意非親非故之人寄放大批貨物之理，此自被告於偵查時供稱：「（問：你知
    道他寄放你家的煙是未稅以及是讓你酷？）他（指綽號「阿輝」之男子）有提到
    說是香煙以及減肥之類的東西」等語（同上偵查卷第八頁反面）甚明，被告匿飾
    避就之情，已然若揭。衡情上開扣案藥品皆未經密封，包裝盒內全無任何關於扣
    案藥品之用藥說明，一般人均得自其包裝處，判別與市售核准上市之藥品差異甚
    大，遑論以被告大學肄業之學歷，其經驗歷練較之社會一般人豐富，應顯而易見
    上開扣案藥品係未經核准上市之禁藥。被告明知「阿輝」寄藏之上開藥品，係屬
    一般俗稱為「讓你酷」之減肥藥，應堪認定。本件事證明確，被告犯行堪以認定
    ，應予依法論科。
二、按除旅客或隨交通工具服務人員攜帶自用藥品進口者外，未經核准擅自輸入之藥
    品，即屬「禁藥」，藥事法第二十二條第二款定有明文。本件扣案俗稱「讓你酷
    」之「Ｘｅｎｉｃａｌ」藥品，經送行政院衛生署鑑定，確屬媒體報導作為減肥
    之用，未經衛生署核准取得藥品許可證，經衛生署函知海關不准進口之禁藥，有
    行政院衛生署八十八年八月二十一日衛署藥字第八八○五一六七二號函在卷可稽
    ，輔以查獲數量多達四千一百七十九顆，完稅價格高達十八萬五千零七元及所有
    人為「成年男子」一情，此等藥品應非旅客或隨交通工具服務人員攜帶自用之藥
    品，係屬未經核准擅自輸入之禁藥，已如前述。是核被告甲○○寄藏該等藥品之
    所為，係犯藥事法第八十三條第一項之寄藏禁藥罪，公訴人認未經中央衛生主管
    機關核准輸入之藥品，性質上係屬「偽藥」，容有誤會。惟其基本社會事實同一
    ，本院自應予審理，並變更其起訴法條。爰審酌「Ｘｅｎｉｃａｌ」藥品，雖尚
    未經我國衛生主管機關行政院衛生署核准上市，惟因市場需求殷切，報章雜誌等
    媒體亦廣泛報導，經羅氏藥廠於八十八年底提出「讓你酷」查驗登記及臨床試驗
    計畫書後，已在三軍總醫院進行臨床試驗，在可預期之未來，應會許可上市，及
    被告之犯罪動機、手段、侵害之法益、並未因寄藏而得利、犯後態度良好等一切
    情狀，量處如主文所示之刑。又查被告前未曾受有期徒刑以上之宣告，有臺灣高
    等法院檢察署刑案紀錄簡覆表在卷可稽，現有正當工作，經此偵查審判程序後當
    知所警惕，信無再犯之虞，本院認其宣告之刑以暫不執行為適當，併諭知緩刑三
    年之宣告，以啟自新。至扣案之「Ｘｅｎｉｃａｌ」藥品，雖屬禁藥，然並未禁
    止持有，尚非屬違禁物，且非被告所有，業經被告供明在卷，是除行政主管機關
    得依藥事法第七十九條之規定沒入銷燬外，不得諭知沒收，併此敘明。
據上論斷，應依刑事訴訟法第二百九十九條第一項前段、第三百條，藥事法第八十三
條第一項，刑法第十一條、第七十四條第一款，判決如主文。
本案經檢察官陳宏達到庭執行職務
中    華    民    國      八十九        年      三      月      十四    日
                              臺灣臺北地方法院刑事第六庭
                                  法  官  吳  秋  宏
右正本證明與原本無異
如不服本判決，應於判決送達後十日內，向本院提出上訴狀。
                                  書記官  孫  佩  琳
中    華    民    國      八十九        年      三      月      十七    日
附錄本案論罪科刑法條全文：
藥事法第八十三條第一項
明知為偽藥或禁藥，而販賣、供應、調劑、運送、寄藏、牙保、轉讓或意圖販賣而陳
列者，處五年以下有期徒刑，得併科新台幣十萬元以下罰金。


司法院資訊處製作；財團法人民間司法改革基金會備份。
